最高法院刑事判決                                八十七年度台非字第三四○號
    上訴人  最高法院檢察署檢察總長
    被  告  甲○○
右上訴人因被告竊佔案件，對於台灣基隆地方法院中華民國八十七年七月二日第一審
確定判決（八十六年度易字第一二七七號，起訴案號：台灣基隆地方法院檢察署八十
六年度偵字第一九○七號），認為違法，提起非常上訴，本院判決如左：
    主  文
原判決關於諭知沒收違背法令部分撤銷。
    理  由
非常上訴理由稱：「按判決不適用法則或適用不當者，為違背法令，刑事訴訟法第三
百七十八條定有明文。次按刑法第三十八條第一項第二、三款所定得沒收之(1)供犯罪
所用或供犯罪預備之物，或(2)犯罪所得之物，必於犯罪有直接關係者，始屬相當（最
高法院五十一年臺非字第一三號著有判例可資參照）。本件被告甲○○於七十九、八
十年間，意圖為自己不法之利益，在臺灣省鐵路局、陸軍總司令部、國有林地（未植
林）及廖建隆私人所有之土地上（坐落基隆市○○區○○段二四九、四四七、四五○
、四五一等地號），擅自搭蓋磚造房屋壹棟（門牌編為基隆市○○○路五一巷二三弄
一之一號）供己居住使用，查被告甲○○竊佔前開土地搭蓋房屋，其竊佔所得之利益
，為土地上之收益及對該地事實上之占領力。至於該棟立於基地上之房屋，僅係占領
上開土地後所生之附隨使用利益，要難認與本件犯罪有直接關係，亦顯非被告因犯罪
而直接取得之物，自不得援引刑法第三十八條第三款之規定宣告沒收，乃原判決不察
，竟認該屋係因犯罪所得之物而併予宣告沒收，自有適用法則不當之違法。案經確定
，爰依刑事訴訟法第四百四十一條、第四百四十三條提起非常上訴，以資糾正。」等
語。
本院按刑法第三十八條第一項第三款得沒收之物，以犯罪所得並與犯罪有直接關係者
為限。又刑法第三百二十條第二項之竊佔罪，為即成犯，於其竊佔行為完成時，犯罪
即成立。查本件被告甲○○竊佔他人土地搭建房屋，其竊佔所得之利益，應為該土地
上之收益及對該土地事實上之占領力；至於被告在竊佔土地上搭建房屋，係在繼續竊
佔狀態中，逐步加工而成，尚難認係因犯罪直接所得之物，此外又無法律特別規定（
如山坡地保育利用條例第三十四條第三項沒收工作物），乃原判決竟認該房屋壹棟係
因犯罪所得之物而宣告沒收，揆諸前開說明，自屬判決違背法令。案經確定，非常上
訴意旨執以指摘，洵有理由，應將原判決關於違背法令部分撤銷，以資糾正。
據上論結，應依刑事訴訟法第四百四十七條第一項第一款前段，判決如主文。
中      華      民      國    八十七    年     十一     月      四      日
                              最高法院刑事第三庭
                                  審判長法官  莊  來  成
                                        法官  呂  潮  澤
                                        法官  謝  俊  雄
                                        法官  白  文  漳
                                        法官  蘇  振  堂
      右正本證明與原本無異
                                              書  記  官
中      華      民      國    八十七    年     十一     月      十      日
